臺灣高雄地方法院民事判決　　　　　　　　　　　　九十三年度重訴字第一五七號
　　原　　　告　甲○○
　　被　　　告　乙○○
右當事人間請求損害賠償事件，原告於刑事訴訟程序（九十二年度簡字第四一八二號
）提起附帶民事訴訟（九十二年度簡附民字第六三號），經刑事庭移送前來，本院於
民國九十三年四月三十日言詞辯論終結，判決如左：
    主    文
被告應給付原告新台幣參仟元，及自民國九十二年十月二十五日起至清償日止，按年
息百分之五計算之利息。
原告其餘之訴駁回。
訴訟費用由被告負擔十分之一，餘由原告負擔。
    事  實  與  理  由
一、原告主張：兩造係高雄縣燕巢鄉角宿社區鄰居，因伊欲將位於社區○○○村○○
    路一百零七之五號倉庫出租作為工廠使用，為被告擔任理事之社區發展協會反對
    ，二人為此常生不快。民國九十一年四月十六日下午四、五時許，被告行經伊倉
    庫前時，竟僅因見伊手持攝影機拍攝，即公然辱罵伊「照什麼  」等語（閩南語
    發音，下同），致伊名譽受損，精神上受有痛苦，爰依民法第一百八十四條第一
    項前段、第一百九十五條第一項規定，請求被告賠償伊非財產上之損害。並聲明
    求為判決：(一)被告應給付原告新台幣（下同）六百萬元，及自起訴狀繕本送達翌
    日起至清償日止，按年息百分之五計算之利息。(二)訴訟費用由被告負擔。
二、被告抗辯：原告於社區內開設工廠，影響鄰居安寧，伊身為社區發展協會理事，
    屢次前往勸戒未果，而遭原告怨恨，常以攝影機對伊拍攝，聲稱欲錄影存證。上
    開案發時日，伊偕同太太行經原告倉庫前，復遭原告拍攝，伊欲制止原告，方稱
    「照什麼  」，實則該語僅係閩南語中習慣之用語，並無公然侮辱原告之意思等
    語。並聲明求為判決：駁回原告之訴，訴訟費用由原告負擔。
三、原告主張兩造於前揭時地因故發生口角，被告罵其「照什麼  」等語，為被告所
    不爭執，堪信為真。至於被告辯稱其係閩南語習慣用語，並無侮辱原告之意等語
    ，然查：被告所罵「照什麼  」之語，其中「  」字在閩南語中乃暗指男性精液
    之意，其如加諸於口語字尾，且發言態度或對話氣氛不佳者，客觀上亦有以性器
    官表達或暗示不屑、看輕、貶抑他人之意，仍屬足以貶損他人社會評價之輕蔑言
    詞，非因已成民間慣用語，即謂無此涵義。而本件兩造因可否於社區內開設工廠
    ，向有怨隙，於前揭時地被告復不滿原告持攝影機對其拍攝，因而以該語怒責嚇
    止原告；且被告辱罵原告之地點係在公共場所之馬路旁邊，週遭尚有鄰人經過，
    屬不特定多數人得以共見共聞之地方，其仍公然以前揭口語怒罵，客觀上已足使
    原告之人格在社會上受到貶抑，而侵害原告之名譽。被告雖復抗辯當時係因原告
    不停持攝影機對其拍攝，其飽受困擾方才發言制止等語，然原告乃係於被告行經
    倉庫前之馬路旁而為拍攝，所拍攝者並非被告非公開之活動、言論或談話，並未
    侵害被告之個人隱私或秘密，乃屬原告個人行動自由之範疇，尚難謂有何不法，
    原告既非對被告當下之隱私秘密有所侵害，則被告以公然辱罵原告之方式制止，
    難謂有何阻卻違法事由，被告前揭抗辯，亦不足採。
四、按「因故意或過失，不法侵害他人之權利者，負損害賠償責任。」、「不法侵害
    他人之身體、健康、名譽、自由、信用、隱私、貞操，或不法侵害其他人格法益
    而情節重大者，被害人雖非財產上之損害，亦得請求賠償相當之金額；其名譽被
    侵害者，並得請求為回復名譽之適當處分。」民法第一百八十四條第一項前段、
    第一百九十五條第一項分別定有明文。次按慰撫金之賠償，應以人格權遭遇侵害
    ，使精神受有痛苦為必要，且所謂相當金額，應以實際加害情形與其受害是否重
    大，及被害者之身分地位與加害人經濟狀況等關係定之，最高法院四十七年台上
    字第一二二一號、五十一年台上字第二二三號判例意旨可資參照。本件兩造係多
    年社區鄰居，被告僅因細故即以前揭不雅字眼怒罵原告，且為鄰人聽聞，原告之
    精神難免受有痛苦，自得請求被告賠償相當之慰撫金。又原告係世芳建設有限公
    司、古農企業社負責人，名下有房屋二十筆、田賦十一筆、土地十二筆、汽車乙
    輛及投資三筆，而被告小學畢業，現務農，名下有房屋乙筆、田賦四筆、汽車二
    輛等情，有財政部財稅資料中心財產歸戶資料二份在卷可稽，且為兩造所不爭執
    。本院審酌兩造之身分地位、經濟狀況、損害程度及被告乃為制止原告無故對其
    拍攝方一時衝動，且業經本院刑事庭判處拘役十五日等一切情狀，認為原告請求
    被告給付六百萬元慰撫金，尚嫌過高，應予核減為三千元較為適當，逾此部分之
    請求，則屬無據。
五、綜上所述，被告於前揭時地怒罵原告，已不法侵害原告名譽，致原告受有精神損
    害，則原告本於侵權行為之法律關係，請求被告給付金額在三千元，及自起訴狀
    繕本送達翌日，即九十二年十月二十五日起至清償日止，按年息百分之五計算利
    息之範圍內，為有理由，應予准許，逾此範圍之請求，則屬無據，應予駁回。
六、結論：原告之訴一部為有理由、一部為無理由，依民事訴訟法第七十九條，判決
    如主文。
中　　　華　　　民　　　國　　九十三　　年　　　五　　　月　　十四　　　日
                              臺灣高雄地方法院民事第一庭
~B審判長法　　　官　甯  馨
~B      法　　　官　蘇姿月
~B      法　　　官　蔡川富
右為正本係照原本作成。
如不服本判決，應於送達後廿日內，向本院提出上訴狀並表明上訴理由，如於本
判決宣示後送達前提起上訴者，應於判決送達後十日內補提上訴理由書（須附繕本）。
中　　　華　　　民　　　國　　九十三　　年　　　五　　　月　　十四　　　日
~B　　　法院書記官　黃俊凱
